臺灣士林地方法院刑事判決
111年度原交訴字第2號
公  訴  人  臺灣士林地方檢察署檢察官
被      告  林筱路



選任辯護人  黃柏嘉律師
上列被告因公共危險案件，經檢察官提起公訴（111年度偵字第1
3962號、111年度偵字第17181號），本院判決如下：
    主  文
林筱路犯刑法第一百八十五條之三第三項前段之不能安全駕駛動
力交通工具致人於死罪，處有期徒刑柒年陸月。
    事  實
一、林筱路前因犯刑法第185條之3第1項第1款之不能安全駕駛動
    力交通工具罪，先後於民國103年9月23日、同年11月4日，
    經臺灣臺北地方法院各判處有期徒刑3月確定，嗣經同法院
    裁定應執行有期徒刑5月確定，於104年5月19日易科罰金執
    行完畢，仍不思悔改，於上開案件判決確定後10年內之111
    年6月20日20時許至22時許間，在臺北市○○區○○路000號之「
    小酌之家」小吃店內飲用酒類，同日22時9分許，林筱路與
    友人黃愉芯一同搭乘計程車至臺北市中山區松江路上錢櫃KT
    V繼續唱歌。林筱路在飲酒後，吐氣所含酒精濃度已達每公
    升0.25毫克以上，且客觀上能預見在飲用酒類之後，注意、
    知覺、反應、協調、平衡、操控及定向能力，均因受酒精作
    用影響而削弱減退，若是駕駛動力交通工具行駛在道路上，
    極有可能肇生交通事故，導致其他用路人死亡之結果，竟輕
    忽飲用酒類後駕駛動力交通工具可能造成他人死亡結果之危
    險，仍基於酒後駕駛動力交通工具之犯意，於翌（21）日1
    時25分許，先與黃愉芯一同自錢櫃KTV搭乘計程車，返回上
    開小吃店附近之停車場，再駕駛以其母楊清淨名義登記、由
    其實際使用之車牌號碼000-0000號自用小客車搭載黃愉芯，
    往新北市淡水區方向行駛；嗣於同（21）日1時52分許，行
    經得原營造有限公司（下稱得原營造）承攬交通部公路總局
    第一區養護工程處之「景美段111年北海岸（台2線OK-52K、
    台2甲線、台2乙線等）預約經常性路面零星修補工程(第二
    期）」與協力廠商進行道路施工路段之新北市淡水區民權路
    與民族路口之際，因其酒後操控動力交通工具之能力減低，
    疏未注意該道路之速限為時速50公里，於接近上開施工路段
    270公尺處時，即以時速約80.76公里超速行駛，亦未注意該
    施工路段設置之警示標誌，逕駕駛上開車輛進入施工範圍，
    因而撞擊在該處路面修護工程圍欄內執行交通疏導之人員方
    啟耀，致方啟耀因多重性外傷而死亡。經警到場處理，於同
    日2時22分許檢驗林筱路之吐氣所含酒精濃度，達每公升0.7
    7毫克，始查悉上情。
二、案經方啟耀之胞姐方麗冰訴由新北市政府警察局淡水分局報
    告臺灣士林地方檢察署檢察官偵查起訴。
    理  由
一、本判決所引用被告林筱路以外之人於審判外之陳述，雖屬傳
    聞證據，然被告及其辯護人於本院準備程序中均表示同意作
    為證據（見本院卷第170頁），本院審酌上開證據資料作成
    時之情況，尚無違法不當及證明力明顯過低之瑕疵，亦認為
    以之作為證據應屬適當，爰依刑事訴訟法第159條之5第1項
    規定，認有證據能力。
二、上開事實，業據被告於本院準備程序及審理時坦承不諱（見
    本院卷第168、248頁），且據證人方麗冰（見臺灣士林地方
    檢察署111年度相字第376號卷，下稱相卷，第16至18、64頁
    ）、黃愉芯（見相卷第19至23頁）、蔡佾龍（見臺灣士林地
    方檢察署111年度偵字第13962號卷，下稱偵卷，第116至118
    頁）、杜建興（見偵卷第119至121頁）、楊清淨（見偵卷第
    105至109頁）、黃建倫（見偵卷第111至113頁）於警詢中證
    述甚詳，並有新北市政府警察局淡水分局道路交通事故現場
    草圖、現場圖、調查報告表（一）、（二）及現場照片（見
    相卷第33至36、39至45頁）、本案肇事經過監視器錄影畫面
    截圖及現場圖（見偵卷第122至135頁）、道路交通事故當事
    人酒精測定紀錄表、呼氣酒精測試器檢定合格證書、新北市
    政府警察局舉發違反道路交通管理事件通知單（見相卷第29
    至30、37至38頁）、車號000-0000號自用小客車公路監理查
    詢資料（見相卷第54頁）、被害人方啟耀之110年6月21日淡
    水馬偕紀念醫院診斷證明書（見相卷第28頁）、臺灣士林地
    方檢察署111年6月21日相驗筆錄（見相卷第63頁）、臺灣士
    林地方檢察署甲字第3290號相驗屍體證明書暨檢驗報告書（
    見相卷第66至74頁）、新北市政府警察局淡水分局方啟耀車
    禍死亡案現場勘查報告（見本院卷第67至139頁）、本院111
    年9月29日勘驗筆錄暨所附監視器錄影畫面截圖（見本院卷
    第200至225頁）在卷可稽，並有被告全國刑案資料查註表在
    卷可憑（見偵卷第68至70頁），足認被告前開任意性自白確
    與事實相符，應可採信，本案事證明確，被告犯行堪以認定
    ，應予依法論科。
三、論罪科刑：
（一）一般人飲用酒類後，駕駛技巧、視覺及行為反應能力將因
      酒精作用而受影響，致不能安全駕駛動力交通工具，故於
      飲酒後駕車上路，因精神不佳及判斷力、反應力、操控力
      均降低，稍有不慎，極易導致車禍發生，危及自身及其他
      用路人之身體、生命安全，造成受傷或死亡之結果，此為
      社會上一般大眾所能知悉且客觀上所得預見之事。被告於
      本案駕車上路之時，主觀上雖僅有酒後駕車之犯意，並無
      致其他用路人死亡之故意，然而對於行為可能導致其他用
      路人傷亡之加重結果，客觀上有預見之可能，且最終確因
      其上開疏失導致本案車禍事故使被害人死亡之加重結果，
      被告對於被害人之死亡結果自應負責。而被告前因酒後駕
      車犯刑法第185條之3第1項第1款之不能安全駕駛動力交通
      工具罪，於103年9月23日、同年11月4日，分別經臺灣臺
      北地方法院以103年度原交簡字第9號、103年度交簡字第2
      371號各判處有期徒刑3月確定，嗣經同法院以103年度聲
      字第3193號裁定應執行有期徒刑5月確定，於104年5月19
      日易科罰金執行完畢等情，業經認定如上，其仍於上開案
      件判決確定後10年內之111年6月21日1時許，在飲酒後吐
      氣所含酒精濃度已達每公升0.25毫克以上之情狀下，駕駛
      事實欄所載車輛，撞擊在該處路面修護工程圍欄內執行交
      通疏導之被害人，致被害人因多重性外傷而死亡，核其所
      為，係犯刑法第185條之3第3項前段之不能安全駕駛動力
      交通工具致人於死罪。
（二）按道路交通管理處罰條例第86條第1項規定：「汽車駕駛
      人，無駕駛執照駕車、酒醉駕車、吸食毒品或迷幻藥駕車
      、行駛人行道或行經行人穿越道不依規定讓行人優先通行
      ，因而致人受傷或死亡，依法應負刑事責任者，加重其刑
      至二分之一」，惟刑法第185條之3第2項前段，已就行為
      人不能安全駕駛動力交通工具而駕駛，因而致人於死之犯
      行，為較重刑罰之規定，則汽車駕駛人不能安全駕駛肇事
      致人於死，即無上開道路交通管理處罰條例規定加重其刑
      之適用。又汽車駕駛人除酒醉等不能安全駕車外，如另有
      上開條例第86條第1項所定無駕駛執照駕車之應加重其刑
      之情形，因該條項之規定，係加重條件，就數種加重事項
      為列舉規定，既被規定在同一條項內，縱同時有數種該條
      項規定之加重情形，亦僅能加重1次，不能再遞予加重其
      刑。而刑法第185條之3第2項規定，將不能安全駕駛之加
      重條件，以加重結果犯之立法方式，將原本分別處罰之不
      能安全駕駛罪與過失致人於死罪結合為一罪，實質上已將
      不能安全駕車之加重條件予以評價而加重其刑，立法上又
      未將該不能安全駕車之加重條件自上開條例第86條第1項
      規定內刪除，即難認係有意將此一加重條件與其他之加重
      條件予以區別，而分別加重處罰，倘行為人犯刑法第185
      條之3第2項之罪而併有無照駕車等情形，如再予以加重刑
      期，無異於重複加重，而為雙重評價過度處罰，是增訂刑
      法第185條之3第2項規定後，如行為人另有無照駕車等情
      形時，即不能再依道路交通管理處罰條例第86條第1項予
      以加重其刑（最高法院103年度台上字第3473號判決意旨
      可資參照）。被告未考領普通自用小客車駕駛執照，而有
      道路交通管理處罰條例第86條第1項所規定之無照駕車情
      形，固有前開道路交通事故調查報告表（二）附卷可佐（
      見相卷第36頁），惟其飲酒後駕駛動力交通工具致被害人
      死亡之犯行，既已依刑法第185條之3第3項前段規定論處
      ，揆諸前揭說明，自不得再依道路交通管理處罰條例第86
      條第1項規定加重其刑。　
（三）本案被告雖符合自首條件，惟本院認不宜減輕其刑，理由
      如下：
　　1.按對於未發覺之罪自首而受裁判者，得減輕其刑。但有特
      別規定者，依其規定，刑法第62條定有明文。又所謂發覺
      ，係指有偵查犯罪職權之公務員已知悉「犯罪事實」與「
      犯罪之人」而言（最高法院75年台上字第1634號判例意旨
      參照）。又該對「犯罪之人」之嫌疑，須有確切之根據得
      為合理之可疑者，始足當之，若單純主觀上之懷疑，尚不
      得謂已發生嫌疑（最高法院72年台上字第641號判例意旨
      參照）。再者，刑法自首減刑之設，乃在期犯罪事實早日
      發覺，俾節省訴訟資源，並避免累及無辜，如犯罪之人在
      犯罪未發覺前，向該管公務員表明其犯罪事實，而接受裁
      判時，即構成得減輕其刑條件。
　　2.關於本案警方到場處理之經過，被告於本院審理時自承：
      警察到場時，我已經下車很久了，警察詢問本案肇事者為
      何人時，我當時說是我自己，警察到場前，我並沒有駕車
      離開現場之意等語（見本院卷第248頁），核與卷附新北
      市政府警察局交通警察大隊交通分隊員警高佳隆於自首情
      形紀錄表上勾選記載「報案人或勤指中心轉來資料未報明
      肇事人姓名，處理人員前往現場處理，肇事人在場，並當
      場承認為肇事人」乙情相符（見相卷第46頁），足認本案
      警方到場處理時，依現場情狀及所獲資訊，尚無從知悉、
      確認本案犯罪者為何人，被告即當場自承為肇事人，已在
      職司偵查犯罪職權之員警發覺犯罪行為人前，即向警員坦
      承其為行為人，嗣並接受裁判，應認被告符合刑法第62條
      前段自首之規定。至證人蔡佾龍雖於警詢時證稱：被告當
      時全身酒味，後續警察來時她才下車等情（見偵卷第117
      頁），或可認警方在被告自承為肇事人前，已可自其駕駛
      者之姿態對其產生「犯罪之人」之合理懷疑，惟此究與被
      告前開所供及自首情形紀錄表上之記載有所齟齬，且本案
      相關監視器錄影畫面均未攝得警方到場時處理之畫面，自
      無從執蔡佾龍所證上情逕為被告不利之認定。　
    3.惟參諸刑法第62條係將自首之規定修正為得減輕其刑，其
      修法理由為：「自首之動機不一而足，有出於內心悔悟者
      ，有由於情勢所迫者，亦有基於預期邀獲必減之寬典者；
      對於自首者，依現行規定一律必減其刑，不僅難於獲致公
      平，且有使犯人恃以犯罪之虞。必減主義，在實務上難以
      因應各種不同動機之自首案例。惟得減主義，既可委由裁
      判者視具體情況決定減輕其刑與否，運用上較富彈性，真
      誠悔悟者可得減刑自新之機，而狡黠陰暴之徒亦無所遁飾
      ，可符公平之旨，宜予採用。」故自首是否減輕其刑，應
      視具體情況而為判斷。查本案被告係駕車衝入養護工程道
      路施工路段而肇事，自本院前開勘驗筆錄及監視器錄影畫
      面截圖中，可見被告撞擊被害人後，行駛路線前方、左右
      均擺放多個交通錐限制行駛路線，被告最終煞停位置前方
      尚有大型工程車停放在前阻擋，嗣被告倒車駛回撞擊地點
      途中，亦有至少6、7名施工人員圍繞被告車旁指引（見本
      院卷第200至202、211至222頁），足認被告於肇事後，其
      犯行不僅為眾多監視器所錄下，又為在場眾多施工人員發
      現並包圍，肇事地點又正好位於派出所前方（見本院卷第
      219至222頁），其犯行本屬無所遁形，當時顯無任由其貿
      然離開現場或遮掩、逃避犯行之餘地存在，是縱被告案發
      後留於現場並自承肇事，毋寧係出於時勢所逼，不得不然
      而為，要與自首係鼓勵真心悔悟者可得減刑之立法意旨有
      所不符，若逕予被告減刑之寬典，難認公平，爰不依刑法
      第62條規定減輕其刑。
（四）爰以行為人之責任為基礎，審酌被告曾2度因犯刑法第185
      條之3第1項之罪而經有罪判決確定，明知酒精成分對人之
      意識、控制能力具有不良影響，過量服用酒類或其他相類
      之物，將導致對周遭事務之辨識及反應能力降低，對往來
      之公眾及駕駛人自身均具有高度之危險性，且應知社會大
      眾對酒駕行為深惡痛絕，政府近年亦採取零容忍之加重刑
      罰手段，竟仍不知自制，於前所犯酒後駕車經有罪判決確
      定後之10年內，再度選擇飲酒後無照駕駛自用小客車超速
      行駛於市區道路，吐氣所含酒精濃度達每公升0.77毫克，
      行車速率更達每小時80公里，均超出法律容許之範圍甚多
      ，終因酒精作用影響注意力、反應力及操控能力，疏未注
      意駛入道路施工範圍，因而撞擊閃避不及之被害人致死，
      核其所為公然漠視法律規範，惡性甚篤，不僅使被害人家
      屬承受驟失至親之極大悲痛，亦將一般社會大眾之交通行
      路安全視為無物，違反義務之程度及犯罪所生之損害均至
      為重大，不宜輕縱，否則無異助長酒駕上路之僥倖心態，
      亦無法促進公眾交通安全；另考量被告犯後始終坦承犯行
      ，但迄至本院辯論終結前仍未能與被害人家屬達成和解或
      賠償等犯後態度；復衡以被告本案再犯距前次酒駕犯行經
      判決確定之時間間隔，及告訴代理人表示希望從重量刑之
      意見等情；暨被告自承之智識程度、家庭、生活、經濟狀
      況（見本院卷第248至249頁）等一切情狀，量處如主文所
      示之刑，以示懲儆。　　　
據上論斷，應依刑事訴訟法第299條第1項前段，刑法第185條之3
第3項前段，判決如主文。    
本案經檢察官黃仙宜提起公訴，檢察官薛雯文到庭執行職務。
中　　華　　民　　國　　111 　年　　11　　月　　23　　日
                  刑事第四庭審判長法  官  張兆光
　　　　　　　　　　　　　　　　　法  官  蘇琬能
　　　　　　　　　　　　　　　　　法  官  張毓軒
以上正本證明與原本無異。
如不服本判決應於收受送達後20日內向本院提出上訴書狀，並應
敘述具體理由。其未敘述上訴理由者，應於上訴期間屆滿後20日
內向本院補提理由書(均須按他造當事人之人數附繕本) 「切勿
逕送上級法院」。
因疫情而遲誤不變期間，得向法院聲請回復原狀。
                                  書記官  黃佩儀 
中　　華　　民　　國　　111 　年　　11　　月　　23　　日
附錄本案論罪科刑法條：
中華民國刑法第185條之3
駕駛動力交通工具而有下列情形之一者，處3年以下有期徒刑，
得併科30萬元以下罰金：
一、吐氣所含酒精濃度達每公升零點二五毫克或血液中酒精濃度
    達百分之零點零五以上。
二、有前款以外之其他情事足認服用酒類或其他相類之物，致不
    能安全駕駛。
三、服用毒品、麻醉藥品或其他相類之物，致不能安全駕駛。
因而致人於死者，處3年以上10年以下有期徒刑，得併科2百萬元
以下罰金；致重傷者，處1年以上7年以下有期徒刑，得併科1百
萬元以下罰金。
曾犯本條或陸海空軍刑法第54條之罪，經有罪判決確定或經緩起
訴處分確定，於十年內再犯第1項之罪因而致人於死者，處無期
徒刑或5年以上有期徒刑，得併科3百萬元以下罰金；致重傷者，
處3年以上10年以下有期徒刑，得併科2百萬元以下罰金。